【裁判字號】    97,交聲,2976
【裁判日期】    980106
【裁判案由】    交管條例聲異
【裁判全文】
臺灣板橋地方法院交通法庭裁定        97年度交聲字第2976號
原處分機關  交通部公路總局臺北區監理所
異  議  人  甲○○
上列異議人因不服原處分機關於民國97年10月21日所為北監自裁
字裁40-ZIB119521號違反道路交通管理事件裁決書所為處分，經
聲明異議，本院裁定如下：
    主  文
異議駁回。
    理  由
一、本件聲明異議意旨詳如附件聲明異議狀所載。
二、按汽車行駛於高速公路、快速道路或設站管制之道路，不遵
    使用限制、禁止、行車管制及管理事項之管制規則而有未依
    規定使用路肩之情形者，處汽車駕駛人新臺幣三千元以上六
    千元以下罰鍰，並記違規點數一點，道路交通管理處罰條例
    第33條第1 項第9 款、第63條第1 項第1 款分別定有明文。
三、經查：異議人於民國（下同）97年7 月12日8 時57分許，駕
    駛BK-386 5號自小客車，行經國道三號北上16.6公里處，違
    規行駛路肩乙情，有內政部警政署國道公路警察局「舉發違
    反道路交通管理事件通知單」、現場採證照片及內政部警政
    署國道公路警察局第九警察隊97年9 月9 日公警九交字第
    0970973927號函各乙紙，在卷可稽，足堪認定。雖異議人以
    因當時往國道5 號之車陣回堵, 將外側車道全部佔據，封住
    了往南深路出口匝道，本人直至出口在眼前才脫離車陣下匝
    道，隨即遭員警舉發云云，惟按高速公路設置路肩，本即供
    汽車機件故障或其他緊急狀況時使用，而屬維護公共利益所
    必要，且路肩之通暢與否，攸關緊急事故之處理，甚且影響
    重傷、重症患者之救援時間，絕非可依駕駛人之片面判斷而
    可任意使用。是以，縱令該處確有異議人所稱因車道會流而
    塞車之情形，異議人亦應行駛正常車道，嗣機循序接續前車
    行駛，始為合法，焉得僅因塞車，而無視於路面邊線之設置
    ，任意駛出路面邊線而行駛於路肩之上，且依採證照片所示
    ，異議人車輛確實明顯超越路面邊線，是異議人上開辯解，
    無非事後卸責之詞，自不足採信。異議人又辯稱：該路段長
    期堵塞，舉發單位及公路管理單位卻長期消極不作為，嚴重
    影響往南深路出口用路人之路權云云。惟查：道路主管機關
    本得於法令授權範圍內，基於權責對於各項行政行為為具體
    裁量、規劃，以求達成道路充分利用、維持交通秩序、保障
    道路使用人往來便利與安全之行政目的，除有違背法令或明
    顯錯誤外，司法機關應均予以尊重，民眾對於行政機關具體
    行政行為如有意見，自應循正當管道向行政機關陳情、申訴
    ，自不得僅依道路有堵車情事時，即逕自行駛路肩，其理甚
    明。另異議人尚辯稱：舉發單位逾越30日移送期限云云，惟
    按道路交通管理處罰條例第90條之規定，違反本條例之行為
    ，自行為成立或終了之日起，逾三個月不得舉發，次按違反
    道路交通管理事件統一裁罰基準及處理細則第28條第2 項規
    定，移送期間其屬逕行舉發者，自違反行為日起三十日內為
    之，如有查證必要者，得延長之，但不得逾三個月。而異議
    人違規日期為97年7 月12日，舉發單位舉發日期為97年8 月
    11日，並未逾越法定舉發期限，是異議人爭執舉發單位逾越
    期限舉發，容有誤會。綜上所述，本件原處分機關以異議人
    上開違規行為明確，依道路交通管理處罰條例第33條第1項
    第9 款、第63條第1 項第1 款之規定，裁處異議人新台幣
    4000元之罰鍰，並記違規點數1 點，揆諸上述，自應無任何
    違法或不當之處。茲本件異議人不服原處分機關所為上開裁
    決書之處分，聲明異議，而空言指摘云云，揆諸上述，為無
    理由，應予駁回。
據上論斷，應依道路交通案件處理辦法第19條，裁定如主文。
中    華    民    國    98    年    1     月    6     日
                    交通法庭  法  官  林 晏 鵬
上列正本證明與原本無異。
如不服本裁定，應於裁定送達後五日內敘明抗告理由，向本院提
出抗告狀。
                              書記官  陳 映 孜
中    華    民    國    98    年    1     月    6     日


司法院資訊處製作；財團法人民間司法改革基金會備份。
